臺灣臺北地方法院刑事判決　　　　　　 100年度易字第1530號
公　訴　人　臺灣臺北地方法院檢察署檢察官
被　　　告　張顯
上列被告因傷害等案件，經檢察官提起公訴（100年度偵字第683
4號），本院判決如下：
    主  文
張顯傷害人之身體，處拘役貳拾日，如易科罰金，以新臺幣壹
仟元折算壹日。
    事  實
一、張顯原任職於清潔公司，並經派往位於新北市新店區○○
    ○路11巷1-13號之美麗人生社區，擔任清潔人員，嗣於民國
    100年2月16日結束該處之清潔工作。惟於翌（17）日11時許
    ，張顯又前往上揭社區，並要求仍於該處進行清潔工作之
    同事廖慧燕提供通行磁卡，使其得以進入社區樓上，廖慧燕
    認為張顯已非該社區之清潔人員，不便提供通行磁卡，故
    向時任該社區保全人員之張家順（所涉傷害案件，業經檢察
    官為不起訴處分確定）詢問得否讓張顯進入社區，張家順
    認為張顯既非住戶，亦已非清潔人員，遂表示無法提供通
    行卡片，惟表示若張顯要找尋社區住戶，可由其代為詢問
    ，張顯遭拒後心生不悅而與張家順發生口角爭執，進而互
    相拉扯，詎張顯竟基於傷害及毀損之犯意，徒手朝張家順
    之臉部及頸部抓扯，致張家順受有臉部及頸部多處表淺損傷
    、磨損或擦傷等傷害，並致張家順所戴之眼鏡掉落地面，鏡
    架因而破損斷裂而不堪使用，足以生損害於張家順。張家順
    為制止張顯遂將其壓制於地，經路過行人林君平見狀將2
    人分開，復經警據報到場處理，因而查悉上情。
二、案經張家順訴由新北市政府警察局新店分局報告臺灣臺北地
    方法院檢察署檢察官偵查起訴。
    理  由
壹、程序部分：
    按被告以外之人於審判外之陳述，雖不符前4條（第159條之
    1至第159條之4）之規定，而經當事人於審判程序同意作為
    證據，法院審酌該言詞陳述或書面陳述作成時之情況，認為
    適當者，亦得為證據。當事人、代理人或辯護人於法院調查
    證據時，知有第159條第1項不得為證據之情形，而未於言詞
    辯論終結前聲明異議者，視為有前項之同意，刑事訴訟法第
    159條之5定有明文。本案以下所引用之證據，檢察官及被告
    張顯均對證據能力表示沒有意見，亦明確同意做為證據（
    參見本院卷第16頁），且迄言詞辯論終結均未就證據能力部
    分聲明異議，本院審酌該等證據方法於製作時尚無違法或不
    當情事，且客觀上亦無不可信之情況，堪認為適當，依上開
    規定，均有證據能力。
貳、實體部分：
一、訊據被告就其原經任職之清潔公司派往上開美麗人生社區擔
    任清潔人員，於100年2月16日結束該處之清潔工作。嗣其於
    翌（17）日11時許再度前往上揭社區，並要求仍於該處進行
    清潔工作之證人廖慧燕提供通行磁卡，使其得以進入社區樓
    上，證人廖慧燕未提供通行磁卡，並向時任社區保全人員即
    告訴人張家順詢問得否讓被告進入社區，告訴人同未提供通
    行卡片，嗣被告即與告訴人發生口角爭執並互相拉扯，告訴
    人所戴之眼鏡於拉扯間掉落等情，坦認在卷（參見偵查卷第
    5頁至第7頁、第53頁，本院卷第30頁），惟矢口否認有何傷
    害、毀損犯行，辯稱：是告訴人先傷害伊，伊才反手抓告訴
    人云云。
二、經查：
  (一)就被告與告訴人於上揭案發時、地，就被告得否持通行磁卡
    進入美麗人生社區1事意見不合，進而發生齟齬衝突並互相
    拉扯，被告徒手抓扯告訴人臉部及頸部，造成告訴人受有臉
    部及頸部多處表淺損傷、磨損或擦傷等傷害，並致告訴人所
    戴之眼鏡掉落地面，鏡架因而破損斷裂而不堪使用之事實，
    業據證人即告訴人張家順分別於警詢及偵查中證陳：伊於案
    發時是擔任美麗人生社區保全行政組長。於100年2月17日11
    時36分許，被告進入社區找證人即清潔人員廖慧燕拿社區通
    行卡片，證人詢問伊後，伊表示不行，因為被告非員工也不
    是住戶，所以不能上樓，但若要找住戶可由伊代為連絡，但
    被告不跟伊說明，亦不離開社區，之後伊大聲要求被告出去
    ，但被告就是不出去，並用手抓伊的臉、脖子並扯領帶，造
    持伊受有臉部及頸部多處表淺損傷，磨損或擦傷等傷害，且
    眼鏡也遭被告打到掉落地面，斷成兩半等語綦詳（參見偵查
    卷第2頁至第4頁背面，第34頁至第35頁），除互核前後一致
    ，無瑕疵可指外，且告訴人所受之臉部及頸部多處表淺損傷
    ，磨損或擦傷等傷害及眼鏡掉落地面，致不堪使用而毀損之
    事實，與告訴人所述被告之傷害、毀損方式相符，此外，並
    有財團法人佛教慈濟醫院臺北分院100年2月17日診字第Ｚ000
    000000號診斷證明書1紙及告訴人眼鏡毀損情況之照片1幀在
    卷可稽（見偵查卷第12頁、第45頁）。基此，被告之傷害及
    毀損犯行，已堪認定。
  (二)被告雖以前情置辯，惟被告已一再自承確有用手抓告訴人之
    臉部，也有扯告訴人之眼鏡並將之摔壞等語（參見偵查卷第
    6頁背面、第52頁），被告之故意傷害及毀損犯行，已昭然
    若揭。復再觀諸證人廖慧燕於警詢及偵訊中所證述：伊在美
    麗人生社區擔任清潔工，被告是伊公司同事，案發時被告到
    社區內向伊要求給予通行磁卡，但美麗人生社區並非被告所
    負責的區域，所以伊就找社區保全組長即告訴人詢問是否可
    以讓被告進入，告訴人就上前詢問被告要找誰，但被告表示
    不願意和告訴人說話，沒多久就聽到告訴人大喊「出去」「
    出去」「出去」3聲，且在社區大廳內，發現告訴人與被告
    扭打在地上，告訴人拉住被告的頭髮將其壓制在地板上，而
    被告則用手抓告訴人的臉部、脖子，還用手扭他的耳朵以及
    用腳其腿部，告訴人的眼鏡被打斷到地上，制服上衣的扣子
    也被扯開，臉部及頸部也有抓痕等語（參見偵查卷第8頁至
    第9頁、第36頁至第37頁）；再參酌證人即當日經過現場之
    民眾林君平於警詢及偵訊中證述：案發時伊是要前往大坪林
    捷運站，經過美麗人生社區時，有聽到叫罵聲便前往查看，
    發現該社區大廳裡面有一穿著保全制服之男子（即告訴人）
    用手用力抓住女子（即被告）頭髮將其壓在地上，伊見狀請
    告訴人將被告放開，告訴人表示如果放開的話，被告會打伊
    。被告應該是受過訓練的，因為被告的壓制動作蠻好的。就
    伊所看到的，告訴人的所有動作應該都是防衛性壓制的作為
    ，沒有出手攻擊的態式。伊有先將其等分開，但好像是被告
    又再去抓告訴人，告訴人又再壓制被告等語（參見偵查卷第
    10頁至第11頁、第35頁至第36頁）。交互參析上情，顯見告
    訴人當日係基於保全職責斷然拒絕被告進入社區，嗣因被告
    主動攻擊，告訴人始出手防制被告之傷害行為，且告訴人所
    為之舉，尚屬被動之防衛動作，而非積極之攻擊行為，難認
    告訴人有何傷害之故意，況告訴人所涉犯之傷害行為，亦業
    經檢察官為不起訴處分（臺灣臺北地方法院檢察署檢察官
    100年度偵字第6834號）確定，是被告前開所辯云云，自與
    客觀事證不符，核屬卸責之詞，不足採信。
  (三)至被告雖請求調閱案發時美麗人生社區之監視錄影光碟畫面
    及當日在場之某夫妻2人，證明本案確係告訴人先傷害伊云
    云，惟除被告全然無法提供證人年籍資料外，經本院向美麗
    人生公寓大廈管理委員會函調案發時之監視錄影光碟，該委
    員會函覆略以：本社區監視器錄影畫面保存期間為10日，故
    無法提供等語，此亦有卷附該委員會100年7月13日美麗人生
    （管）字第1000713-01號函1份可佐（見本院卷第19頁至第2
    2頁），是被告之聲請，均已不能調查，而無調查之必要，
    併予說明。
  (四)綜上，本案事證明確，被告之傷害、毀損犯行，均堪認定，
    應依法論科。
三、論罪科刑之理由：
  (一)核被告所為，係犯刑法第277條第1項之傷害罪及同法第354
    條之毀損罪。
  (二)被告係於拉扯行為中抓傷告訴人並導致其眼鏡掉落地面而毀
    損，故應評價為1個行為。其以1行為同時觸犯2罪名，為刑
    法第55條想像競合犯，應從一重依刑法第277條第1項之傷害
    罪處斷。
  (三)爰審酌被告：(1)無前科紀錄，素行良好，此有卷附臺灣高等
    法院被告前案紀錄表1份在卷可佐；(2)未顧及告訴人職責所
    在，復因一時口角、爭執，即以前揭手段傷害告訴人並毀損
    其所戴之眼鏡，對告訴人所生之危害，(3)小學畢業之智識程
    度，家庭經濟勉持之生活狀況（見被告之警詢筆錄受詢問人
    欄）；(4)犯後飾詞卸責，始終未表歉意，態度難謂良好等一
    切情狀，量處如主文所示之刑，並諭知易科罰金之折算標準
    。
據上論斷，應依刑事訴訟法第299條第1項前段，刑法第277條第1
項、第354條、第55條、第41條第1項前段，刑法施行法第1條之1
第1項、第2項前段，判決如主文。
本案經檢察官林妙蓁到庭執行職務。
中    華    民    國   100    年    9     月    13    日
                  臺灣臺北地方法院刑事第九庭
                              法  官  古瑞君
以上正本證明與原本無異。
如不服本判決應於收受送達後10日內向本院提出上訴書狀，並應
敘述具體理由；其未敘述上訴理由者，應於上訴期間屆滿後20日
內向本院補提理由書（均須按他造當事人之人數附繕）「切勿逕
送上級法院」。
                              書記官  莊宜諳
中    華    民    國   100    年    9     月    13    日
附錄本案論罪科刑法條全文：
刑法第277條
傷害人之身體或健康者，處3年以下有期徒刑、拘役或1千元以下
罰金。
犯前項之罪因而致人於死者，處無期徒刑或7年以上有期徒刑；
致重傷者，處3年以上10年以下有期徒刑。
刑法第354條
毀棄、損壞前二條以外之他人之物或致令不堪用，足以生損害於
公眾或他人者，處2年以下有期徒刑、拘役或5百元以下罰金。